【裁判字號】    96,訴,4359
【裁判日期】    970227
【裁判案由】    毒品危害防制條例
【裁判全文】
臺灣高雄地方法院刑事判決              96年度訴字第4359號
公  訴  人  臺灣高雄地方法院檢察署檢察官
被      告  乙○○
上列被告因違反毒品危害防制條例案件，經檢察官提起公訴（96
年度毒偵字第8309號），被告於本院準備程序進行中，為有罪之
陳述，經本院合議庭裁定由受命法官獨任改依簡式審判程序審理
，並判決如下：
    主  文
乙○○施用第一級毒品，處有期徒刑柒月。
    事  實
一、乙○○前因施用毒品案件，經本院以89年度毒聲字第6228號
    裁定令入戒治處所施以強制戒治，於民國90年1 月20日停止
    其處分釋放，於同年8 月8 日執行完畢，並經臺灣高雄地方
    法院檢察署檢察官以90年度戒毒偵字第920 號為不起訴處分
    確定；再因施用毒品案件，經本院以92年度訴字第2338 號
    判決判處有期徒刑10月確定。乙○○明知海洛因係屬毒品危
    害防制條例第2 條第2 項第1 款所定之第一級毒品，不得持
    有、施用，詎仍不知悔改，於前述強制戒治執行完畢後，5
    年內再犯施用毒品之罪，經本院於92年間，以前揭判決判處
    有罪確定後，復基於施用第一級毒品海洛因之犯意，於96年
    8 月7 日某時許，在高雄縣永安鄉工業區某處郵局前，以針
    筒注射之方式，施用海洛因1 次。嗣經警於翌日15時許，在
    上開郵局前，見乙○○形跡可疑予以盤查，並徵得其同意採
    集尿液送驗，檢驗之結果呈嗎啡陽性反應，而查悉上情。
二、案經高雄縣政府警察局岡山分局報告臺灣高雄地方法院檢察
    署檢察官偵查起訴。
           理  由
一、被告乙○○所犯係死刑、無期徒刑、最輕本刑為3 年以上有
    期徒刑以外之罪，其於準備程序中就前揭被訴事實為有罪之
    陳述，經受命法官告知簡式審判程序之旨，並聽取其與公訴
    人之意見後，本院合議庭認為適宜由受命法官獨任進行簡式
    審判程序，爰依刑事訴訟法第273 條之1 第1 項規定，裁定
    由受命法官獨任進行審判程序，合先敘明。
二、訊據被告對於上揭犯行業於本院審理時供承不諱，且被告於
    上開時地為員警所採集之尿液，經送檢驗之結果，確呈嗎啡
    陽性反應，此有台灣檢驗科技股份有限公司96年8 月22日濫
    用藥物尿液檢驗報告（檢體編號：岡壽A147號）、偵辦毒品
    案件尿液採證檢驗對照表各1 紙附卷可稽。是被告之自白核
    與事實相符，應堪採信。本案事證明確，被告上開施用毒品
    犯行，堪以認定。
三、按毒品危害防制條例前於92年7 月9 日修正公布，自93年1
    月9 日施行，觀之該條例第20條、第23條之立法理由，修正
    後毒品危害防制條例就施用毒品者，只於「初犯」及「5 年
    後再犯」二種情形，有其追訴條件之限制，即須於初犯經觀
    察、勒戒或強制戒治釋放後，5 年內均無施用毒品之行為，
    始能認其前所實施之觀察、勒戒或強制戒治已足遮斷毒癮，
    而得於5 年後再犯時，再予適用初犯之規定，重行觀察、勒
    戒等程序。倘5 年內已經再犯，被依法追訴處罰，縱其第3
    次（或第3 次以上）施用毒品之時間在初犯釋放5 年以後，
    即與「5 年後再犯」之情形有別，且因已於「5 年內再犯」
    ，顯見其再犯率甚高，原實施觀察、勒戒或強制戒治，已無
    法收其實效，而無5 年戒斷期之存在，自無再經觀察、勒戒
    及強制戒治之必要，應得逕行追訴處罰（最高法院95年5 月
    9 日95年度第7 次刑事庭會議決議參照）。經查：本件被告
    前因施用毒品案件，經本院以89年度毒聲字第6228號裁定令
    入戒治處所施以強制戒治，於90年1 月20日停止其處分釋放
    ，於同年8 月8 日執行完畢，並經臺灣高雄地方法院檢察署
    檢察官以90年度戒毒偵字第920 號為不起訴處分確定；再因
    施用毒品案件，經本院以92年度訴字第2338號判決判處有期
    徒刑10月確定在案等情，有臺灣高等法院被告前案紀錄表1
    份在卷可憑，是依上開說明，被告於前述強制戒治執行完畢
    後5 年內，再犯施用毒品罪，經本院判決有罪確定後，復犯
    本件施用第一級毒品海洛因之犯行，本件犯行距前揭強制戒
    治執行完畢後雖逾5 年，惟核與毒品危害防治條例第20條第
    3 項所定「5 年後再犯」之立法意旨不符，揆諸上開說明，
    仍應予追訴、處罰。
四、核被告所為，係犯毒品危害防制條例第10條第1 項之施用第
    一級毒品海洛因罪。被告施用第一級毒品前持有第一級毒品
    之行為，本應論以持有之罪，惟持有毒品之低度行為為其後
    施用毒品之高度行為所吸收，不另論罪。又公訴意旨雖以被
    告前曾受有期徒刑之執行完畢，於5 年以內再犯本件有期徒
    刑以上之罪，為累犯，請依法加重其刑等語。惟按在無期徒
    刑假釋後滿20年或在有期徒刑所餘刑期內未經撤銷假釋者，
    其未執行之刑，以已執行論，為刑法第79條第1 項所明定，
    查被告前於93年間因竊盜、施用毒品等案件，經本院分別判
    處有期徒刑1 年、8 月、1 年，3 罪併定應執行刑為有期徒
    刑2 年5 月確定，甫於96年4 月25日因縮短刑期假釋付保護
    管束，惟應迄至同年11月29日始為保護管束期滿之日，此有
    卷附臺灣高等法院被告前案紀錄表1 份在卷可證，而被告於
    前案之假釋交付保護管束期滿前即故意再犯本件之罪，是揆
    諸上開規定，其前案所判處之罪刑即尚未執行完畢，自與累
    犯之要件未合，而不得依累犯之例加重其刑，前揭公訴意旨
    就此尚有誤會，附此敘明。爰審酌被告無視毒品可能對自身
    及家庭所造成之戕害，及對社會治安形成之潛在危險，屢犯
    施用毒品之罪，於假釋期間再為本件施用毒品之犯行，足見
    其戒絕毒癮之意志不堅，本不宜寬貸，惟念其犯後坦承犯行
    ，態度良好，及施用毒品乃戕害自身健康，尚未直接危害他
    人等一切情狀，量處如主文所示之刑。
據上論斷，應依刑事訴訟法第273 條之1 第1 項、第299 條第1
項前段，毒品危害防制條例第10條第1 項，判決如主文。
本案經檢察官甲○○到庭執行職務。
中    華    民    國    97    年    2     月    27    日
                  刑事第四庭    法  官  鄭凱文
以上正本證明與原本無異。
如不服本判決應於收受本判決後10日內向本院提出上訴書狀，並
應敘述具體理由，如未敘述上訴理由者，應於上訴期間屆滿後20
日內補提理由書狀於本院（均須按他造當事人之人數附繕本）「
切勿逕送上級法院」。
                                書記官  蕭家玲
中    華    民    國    97    年    3     月    4     日
附錄本案論罪法條：
毒品危害防制條例第10條第1 項
施用第一級毒品者，處6 月以上5 年以下有期徒刑。


司法院資訊處製作；財團法人民間司法改革基金會備份。
